【裁判字號】    88,上易,96
【裁判日期】    900109
【裁判案由】    侵權行為損害賠償
【裁判全文】
臺灣高等法院臺中分院民事判決  八十八年度上易字第九六號
      上  訴  人  甲○○
                              .
      被上訴人    乙○○      .
      訴訟代理人  蕭顯榮律師
右當事人間請求侵權行為損害賠償事件，上訴人對於中華民國八十八年六月一日臺灣
臺中地方法院八十八年度訴字第一一○七號第一審判決提起上訴，本院判決如左：
    主    文
上訴駁回。
第二審訴訟費用由上訴人負擔。
    事    實
甲、上訴人方面：
一、聲明：求為判決：
（一）原判決除免假執行部分外，關於命上訴人給付被上訴人新台幣（下同）三十七
      萬一千一百零四元與該部分假執行之宣告暨命負擔訴訟費用部分之裁判，均廢
      棄。
（二）右開廢棄部分，被上訴人在第一審之訴及其假執行之聲請均駁回。
（三）第一審廢棄部分及第二審訴訟費用，均由被上訴人負擔。
二、陳述：兩造原係夫妻，系爭車輛係被上訴人買給上訴人使用；被上訴人亦同意將
    系爭車輛轉讓與上訴人名下。嗣因上訴人告訴被上訴人妨害婚姻，被上訴人始故
    意誣陷上訴人偽造文書。
三、證據：提出不起訴處分書、切結書及判決書等影本各乙件為證。
乙、被上訴人方面：
一、聲明：求為判決：駁回上訴。
二、陳述：除與原判決記載者相同，玆引用外，補稱：上訴人偽造文書之刑事案件已
    判決確定。
三、證據：除援用第一審所提證據外，補提台灣高等法院台中分院八十八年度上訴字
    第九四七號刑事判決為證。
丙、本院依職權調閱本院八十八年度上訴字第九四七號刑事卷。
    理    由
壹、程序方面：
    本件上訴人經合法通知，未於言詞辯論期日到場，核無民事訴訟法第三百八十六
    條所列各款情形，爰依被上訴人之聲請，由其一造辯論而為判決。
貳、實體方面：
一、本件被上訴人主張：上訴人原係被上訴人之配偶，於民國（下同）八十六年二月
    十二日，擅將被上訴人以七十八萬元向訴外人陳冠裕購得之車牌號碼ＰＨ–一六
    六一號鈴木汽車，委由不知情之江珍有在公路局台中區監理所豐原監理站，於汽
    車過戶申請書上填寫被上訴人之署名並盜蓋被上訴人之印章，將該車過戶於上訴
    人名下。嗣再以三十八萬元之價格出賣與訴外人趙森忠，並向台中監理站辦理過
    戶完畢。經被上訴人於八十六年九月十二日向豐原監理站查詢始得悉。上訴人擅
    自處分上開被上訴人所有之自用小客車，業經上訴人於原審八十七年度訴字第一
    三０號刑事案件中自白，原審亦為上訴人有罪之判決。是上訴人之侵占行為，已
    不法侵害被上訴人之權利，造成被上訴人之損害，且損害無從回復原狀，爰依侵
    權行為法律關係，訴請上訴人賠償被上訴人當初購車時所支付之七十八萬元價金
    等語（原法院判決上訴人應給付被上訴人三十七萬一千一百零四元；上訴人就其
    敗訴部分提起上訴。被上訴人對原審駁回其超過上開部分之請求，未聲明不服。
    ）
二、被上訴人主張之右揭事實，業據證人陳冠裕於原審到庭具結證述屬實，並有行車
    執照影本附卷可稽。又上訴人於原審八十七年度訴字第一三０號偽造文書刑事案
    件中，亦自承委請不知情之江珍有，在公路局台中區監理所豐原監理站，填寫被
    上訴人之署名及蓋用被上訴人之印章於汽車過戶申請書登記書上，將被上訴人所
    有之車牌號碼ＰＨ─一六六一號自用小客車過戶予上訴人後，向台中監理站辦理
    過戶予訴外人趙森忠。而上訴人上開偽造文書及侵占犯行，復為本院刑事庭所認
    定，判處上訴人有期徒刑四月確定在案，此有該刑事判決書影本附卷可考。上訴
    人嗣於本院雖抗辯：伊與被上訴人原係夫妻，系爭車輛係被上訴人買給伊使用；
    被上訴人亦同意將系爭車輛轉讓與伊名下。嗣因伊告訴被上訴人妨害婚姻，被上
    訴人始故意誣陷伊偽造文書云云。然被上訴人否認有同意將系爭車輛轉讓與上訴
    人；上訴人復未能舉證被上人曾同意將系爭車輛轉讓與其名下；次查上訴人於八
    十六年二月一日即已發現被上訴人與訴外人曾碧珍通姦之錄影帶等物，嗣並於八
    十六年三月五具狀告訴，此有臺灣臺中地方法院檢察署八十六年度偵字第五五一
    四號卷影印本附於上開刑事卷可考，足見兩造於是時已有交惡之情形，則被上訴
    人豈會同意將右述自小客車過戶予上訴人之理﹖顯然上訴人所辯，尚與常理有違
    ，自難憑信；此外，又有豐原監理站八十八年一月六日（八八）中監豐字字第八
    八００００七號函及所附之車籍資料影本、台中市監理站八十八年一月八日八七
    中監中字第八八０００三一號函及其附件、被上訴人之汽車保險費收據影本附於
    上開刑事卷可參，並據本院調取上開刑事卷審閱無訛。堪認被上訴人之主張為真
    實。
三﹑按因故意或過失，不法侵害他人之權利者，負損害賠償責任，民法第一百八十四
    條第一項前段定有明文。上訴人意圖為自己不法之所有，以易持有為所有之意思
    ，侵占被上訴人前開車輛，並藉此出售牟利之事實，既經認定，是被上訴人依前
    揭法條規定，按侵權行為之法律關係請求上訴人負損害賠償責任，洵屬有據。
四、依行政院所頒「固定資產耐用年數表」及「固定資產折舊率表」之規定，小客車
    之耐用年數為五年，依定率遞減法每年折舊千分之三百六十九，參照卷附之行車
    執照影本，本件車牌號碼ＰＨ─一六六一號自用小客車自八十四年七月六日領照
    使用，直至八十六年二月十二日案發日止，實際使用日數為一年七個月又六天，
    參酌「營利事業所得稅結算申報查核準則」第九十五條第八項之規定，固定資產
    提列採用定率遞減法者，以一年為計算單位，其使用期限未滿一年者，按實際使
    用之月數相當於全年之比例計算之，不滿一月者，以月計。據此，該車應以使用
    一年八個月計算，故該車第一年扣除折舊後之價值餘額為四十九萬二千一百八十
    元（000000－000000×０. ３６９＝４９２１８０），第二年扣除
    折舊後餘額為三十七萬一千一百零四元（元以下四捨五入，000000－00
    0000×０. ３６９×８／１２＝３７１１０４），從而，被上訴人請求賠償
    三十七萬一千一百零四元，應予准許。其逾此範圍之請求，即屬無據，應予駁回
    （此部分未據被上訴人上訴而告確定）。
五、從而，被上訴人本於侵權行為之法律關係，請求上訴人給付三十七萬一千一百零
    四元為有理由，應予准許。是則原審判命上訴人如數給付，於法並無不合。上訴
    意旨指摘原判決不當，求予廢棄改判，為無理由，應予駁回其上訴。
六、據上論結，本件上訴為無理由，依民事訴訟法第四百四十九條第一項、第七十八
    條、第四百六十三條、第三百八十五條第一項前段，判決如主文。
中      華      民      國    九十      年      一      月      九      日
~B1民事第二庭審判長法  官  童有德
~B2                法  官  饒鴻鵬
~B3                法  官  翁芳靜
右為正本係照原本作成。
不得上訴。
~B                書記官  詹錫朋
中      華      民      國    九十      年      一      月     十二     日
                                                                        Ｈ


司法院資訊處製作；財團法人民間司法改革基金會備份。
